最高法院刑事判決　　　　　　　　　　　　　　　　九十一年度台非字第三二六號
　　上訴人　最高法院檢察署檢察總長
　　被　告　甲○○
右上訴人因被告違反毒品危害防制條例案件，對於台灣高等法院高雄分院中華民國九
十一年八月二十八日第二審確定判決（九十一年度上易字第九四三號，起訴案號：台
灣高雄地方法院檢察署九十年度毒偵字第五七三一號），認為違法，提起非常上訴，
本院判決如左：
    主  文
上訴駁回。
    理  由
非常上訴理由稱：「一本件原確定判決以被告甲○○曾因施用第二級毒品安非他命，
經台灣高雄地方法院以八十九年度毒聲字第三九五一號裁定送觀察、勒戒後，認無繼
續施用毒品之傾向，經台灣高雄地方法院檢察署檢察官以八十九年度毒偵字第三六七
二號為不起訴處分確定。復因施用第二級毒品安非他命，經同法院以八十九年度毒聲
字第七二八七號裁定送觀察、勒戒，嗣台灣高雄看守所附設勒戒處所評定結果為『有
繼續施用毒品傾向』，並經同署提起公訴，因而判處被告有期徒刑五月，其理由略以
：受觀察、勒戒人有無繼續施用毒品傾向，其評定分數若為『五十分至零分』者，應
判定為『無』繼續施用毒品傾向。又分數為五十分以下，原本應列為『無繼續施用毒
品傾向』，但綜合評分者根據臨床實務，有具體事證，認為個案『有繼續施用毒品傾
向』者，以綜合評分者所評估為準，只須在『有無繼續施用毒品傾向證明書』詳細說
明欄載明具體事證。並以評估標準、評分說明手冊為據。而被告經觀察、勒戒結果，
其評定分數雖僅為四十分，但觀察、勒戒處所所開具之『有無繼續施用毒品傾向證明
書』之說明欄，已記載『再度入所及尿篩陽性反應』，並於綜合判斷欄內勾選『有繼
續施用毒品傾向』，故應認被告有繼續施用毒品之傾向云云（見原判決第三頁、第四
頁），固非無見。惟查：(一)原判決認定被告有罪所憑之『有無繼續施用毒品傾向證明
書』，其上判斷準則欄記載之評分為『四十』分，綜合判斷欄係勾選『有繼續施用毒
品傾向』，詳細說明欄則記載『再度入所，尿篩陽性反應』（見原法院九十一年度上
易字第九四三號案卷第四一頁）。查被告係因施用第二級毒品安非他命，為警查獲，
並坦承施用之犯行，則其『『再度入所』及『尿篩陽性反應』』，乃法律之規定使然
，亦屬論理之當然，且屬任何施用毒品之二犯者之處置歷程。若以其『再度入所及尿
篩陽性反應』，即可資為判定有繼續施用毒品傾向之依據，則上述評估標準顯無存在
之意義，且已無須評估，更與毒品危害防制條例之規定有違。故上開說明欄內之說明
，顯非經評分結果就原本應列為『無繼續施用毒品傾向』，但經綜合評分者（衛生醫
療網支援醫師）根據臨床實務，認為個案『有繼續施用毒品傾向』之『具體事證』，
至為灼然。是該說明欄內之說明，充其量亦僅屬事實或事實呈現之記載而已。足徵原
判決認定之事實與所採之證據，顯不一致，有判決所載理由矛盾之違誤。且所為判斷
亦有違論理法則。(二)被告經綜合評分結果為『四十』分，原應列為『無繼續施用毒品
傾向』，惟觀察、勒戒處所醫師依據醫療臨床實務，究有何具體事證足資判斷被告『
有繼續施用毒品傾向』？攸關被告是否應依毒品危害防制條例罪處罰，自應調查明確
，乃原審並未向台灣高雄看守所附設勒戒處所函詢其評定之具體事證何在，判斷之依
據為何？或傳訊綜合評分之醫師查證究明。即遽認被告有繼續施用毒品之傾向，原判
決亦有應於審判期日調查之證據未予調查之違誤。二案經確定，且對被告不利，爰依
刑事訴訟法第四百四十一條、第四百四十三條提起非常上訴，以資救濟。」等語。
本院按非常上訴審，應以原確定判決所確認之事實為判決基礎，倘若非常上訴理由係
對卷宗內同一證據資料之證明力持與原判決相異之評價，而憑持己見漫指原判決認定
事實不當，進而指摘原判決就該證據未詳加調查，有依法應於審判期日調查而未予調
查之違誤及採證違背論理法則，即係對於事實審法院證據取捨裁量權行使之當否所為
之任意指摘，自與非常上訴係以統一法令適用之本旨有違。本件原確定判決以被告甲
○○前因施用毒品案件，經依台灣高雄地方法院八十九年度毒聲字第三九五一號裁定
送觀察、勒戒後，認無繼續施用毒品之傾向，經台灣高雄地方法院檢察署檢察官於民
國八十九年五月三十一日，以八十九年度毒偵字第三六七二號不起訴處分確定。詎被
告猶不思戒毒悔改，竟基於施用第二級毒品安非他命之概括犯意，自八十九年六月間
某日起至同年九月十五日止，在其高雄市○○○路六之五號四樓住處房間內，連續施
用安非他命多次。嗣於同年九月十五日下午在上址為警查獲，並扣得其所有之安非他
命一包及吸食器一組。復經第一審法院以八十九年度毒聲字第七二八七號裁定送觀察
、勒戒後，認有繼續施用毒品之傾向，而以八十九年度毒聲字第七九一一號裁定送強
制戒治，並由檢察官偵查起訴等事實。因而撤銷第一審不當之判決，改判仍論處被告
連續施用第二級毒品罪刑，已說明其所憑之證據及認定之理由甚詳。又被告係於八十
九年九月十五日經第一審法院諭令執行毒品觀察勒戒後，台灣高雄看守所附設勒戒處
所，依毒品危害防制條例第二十條第二項暨觀察勒戒處分執行條例第八條第一項規定
辦理，向台灣高雄地方法院檢察署陳報被告在該所觀察、勒戒期間，經衛生醫療網支
援醫師評定結果為「有繼續施用毒品傾向」，並檢附「有無繼續施用毒品傾向證明書
」記載被告判斷準則評分合計四十分，綜合判斷有繼續施用毒品傾向，詳細說明：再
度入所，尿篩陽性反應等情。有該所八十九年九月二十六日高所坤戒勒字第四二八０
號函及附件證明書在卷可稽。而原審依被告之聲請函請台灣高雄看守所附設勒戒處所
查明被告在該所觀察勒戒時，其評分為四十分而認定其有繼續施用毒品傾向之依據為
何？該所於九十一年八月九日高所坤戒字第九五四號函復，亦檢送相同之上開綜合判
斷有繼續施用毒品傾向之證明書供參考（見原審卷第三八｜四一頁），則原判決依據
該等資料認定被告有繼續施用毒品傾向及施用第二級毒品之事實，論處其罪刑，並無
應於審判期日調查之證據未予調查之違誤，亦無認定之事實與所採之證據不相一致、
理由矛盾及判斷有違論理法則之情形。非常上訴意旨徒憑己見，就台灣高雄看守所附
設勒戒處所陳報被告有繼續施用毒品傾向之證據資料，為不同之評價，顯係對於原審
採證認事之職權行使任意指摘為違背法令，自與非常上訴係以統一法令適用之本旨有
違，其上訴難認有理由，應予駁回。
據上論結，應依刑事訴訟法第四百四十六條，判決如主文。
中      華      民      國    九十一    年     十二     月     十二     日
                              最高法院刑事第八庭
                                  審判長法官  莊  登  照
                                        法官  洪  明  輝
                                        法官  黃  一  鑫
                                        法官  魏  新  和
                                        法官  林  秀  夫
      右正本證明與原本無異
                                              書  記  官
中      華      民      國    九十一    年     十二     月     十九     日
